【裁判字號】    97,交上易,1967
【裁判日期】    980121
【裁判案由】    業務過失傷害等
【裁判全文】
臺灣高等法院臺中分院刑事判決      97年度交上易字第1967號
上  訴  人  臺灣臺中地方法院檢察署檢察官
被      告  甲○○
選任辯護人  陳武璋律師
上列上訴人因被告業務過失傷害等案件，不服臺灣臺中地方法院
97年度交易字第549號中華民國97年9月29日第一審判決（起訴案
號：臺灣臺中地方法院檢察署97年度偵字第8266號），提起上訴
，本院判決如下：
    主  文
原判決撤銷。
甲○○服用酒類，不能安全駕駛動力交通工具而駕駛，處有期徒
刑月；又從事業務之人，因業務上之過失傷害人致重傷，處有
期徒刑柒月。應執行有期徒刑玖月。
    事  實
一、甲○○任職於「安暉企業股份有限公司」擔任貨車駕駛，平
    日以駕駛汽車載運貨物為業，為從事業務之人。竟於民國97
    年 3月22日凌晨4、5時許，及同日近中午時分，接續在臺中
    市○○街77號4樓之2住處，飲用高粱酒，於飲酒後已達不能
    安全駕駛動力交通工具之程度，仍於同日中午12時許，駕駛
    車牌號碼 4526-SJ號自用小貨車要前往公司載運貨物，沿臺
    中市○區○○路由北興街往漢口路方向行駛。嗣於同日中午
    12時40分許，行經崇德路與太原路口時，本應注意車前狀況
    ，並隨時採取必要之安全措施，且應遵守道路交通號誌之指
    示，於行經紅燈號誌口應停止前行。而依當時之天候晴、日
    間自然光線、柏油路面乾燥無缺陷、視距良好等情形，又無
    不能注意之情事，竟疏未注意及此，因不勝酒力貿然闖越紅
    燈，適有丙○○騎車牌號碼 PM3-327號重型機車搭載戊○○
    ，沿太原路由榮華街往永興街行經上址，甲○○所駕上開自
    用小貨車車頭因而撞擊丙○○所騎乘機車之左側，致丙○○
    、戊○○人車倒地，戊○○因此受有外傷性顱內出血、脾臟
    破裂、左側股骨骨折、肺部挫傷及人格、判斷力異常等重大
    難治之傷害。甲○○於肇事後，即留在現場協助戊○○就醫
    並在有偵查犯罪職權之機關或個人發覺其犯罪前，自動向首
    位至現場處理之員警乙○○陳稱：發生本件事故之車牌號碼
    4526-SJ 號自小貨車，即為伊所駕駛，而與丙○○騎乘之車
    牌號碼 PM3-327號重型機車相撞，乙○○因而查知上情，甲○○嗣並依法接受裁判。又於乙○○至上開現場處理本件事
    故時，當場測得甲○○呼氣酒精濃度達每公升1.06毫克。
二、案經甲○○自首上揭過失傷害致重傷部分，及戊○○之法定
    代理人即其父丁○○訴由臺中市警察局第二分局報請臺灣臺
    中地方法院檢察署檢察官偵查起訴。
    理  由
一、按現行刑事訴訟法為保障被告之反對詰問權，排除具有虛偽
    危險性之傳聞證據，以求實體真實之發見，於該法第159 條
    第1 項明定被告以外之人於審判外之言詞或書面陳述，除法
    律有規定者外，不得作為證據。而刑事訴訟法第159條之1至
    第159條之4有傳聞法則之例外規定，且被告以外之人於審判
    外之陳述，雖不符前四條之規定，而經當事人於審判程序同
    意作為證據，法院審酌該言詞陳述或書面陳述作成時之情況
    ，認為適當者，亦得為證據；當事人、代理人或辯護人於法
    院調查證據時，知有第159條第1項不得為證據之情形，而未
    於言詞辯論終結前聲明異議者，視為有前項之同意，刑事訴
    訟法第159條之5定有明文。查本件證人丁○○及丙○○於警
    詢、偵訊所製作之筆錄並未經檢察官、被告及其選任辯護人
    於本院審理時聲明異議，且審酌其於警詢、偵訊時作成筆錄
    之情況亦屬適當，且無顯不可信之情況，依上開規定，證人
    丁○○及丙○○於警詢、偵訊時所為筆錄內容俱有證據能力
    ，合先敘明。
二、前開事實，業據被告甲○○於本院審理時坦承不諱；且其於
    原審審理中供稱：「沒有意見，我均認罪，我自97年3月7日
    或 8日至『安暉企業股份有限公司』擔任貨車司機，我自97
    年3月21日晚上8點多開始，在我臺中市○○街77號4樓之2居
    處開始喝酒，中間還跟朋友出去外面喝酒，一直到97年 3月
    22日凌晨 4、5點左右回家睡覺，到早上7點30分騎機車到臺
    中市○○路與環中路交叉口附近公司上班，8 點多就出車，
    於97年 3月22日下午12時40分發生車禍。車禍當時我是酒後
    駕車，酒測值為每公升1.06毫克。當時我有看到丙○○騎機
    車載戊○○通過路口，當時我是黃燈還沒有變紅燈，看到他
    們時我有緊急煞車，但還是撞到他們」等語；又於本院審理
    時供陳：「當天中午我有在住處喝酒，我要回去公司，在途
    中發生本件車禍」等語明確。核與證人丁○○及丙○○於警
    詢、偵訊時證述之情節相符。此外，復有道路交通事故現場
    圖、道路交通事故調查報告表(一)、(二)及查獲後測試、觀察職
    務報告書、酒精測試單、肇事現場照片10張附卷可稽（見中
    分二警偵字第0970009340號卷第11頁、第12頁、第22頁至第
    32頁）。而被害人戊○○確因本案車禍而受有外傷性顱內出
    血、脾臟破裂、左側股骨骨折、肺部挫傷等傷害，並於97年
    3月22日住院，97年3月22日接受腦室外引流手術、脾臟切除
    手術及骨牽引手術，97年 3月25日接受顱內壓監視器手術及
    骨折內固定手術，97年4月3日接受腦室腹膜腔手術，97 年5
    月13日出院，患者因人格及判斷力仍有異常無法自理生活需
    專人照護，應屬重大難治之傷害，此有中國醫藥大學附設醫
    院97年 7月12日診斷證明書及該院主治醫師病情說明函各一
    紙在卷可憑。再經原審當庭勘驗被害人戊○○之精神狀況，
    勘驗結果為：戊○○坐輪椅到庭，胡言亂語，不能站立行走
    ，日常生活起居均需他人照顧，對其父丁○○亦手指「那是
    誰、那是誰」，無法辨識等情。且查：
  (一)參諸德國、美國之認定標準，對於酒精濃度呼氣已達每公升
    0.55毫克以上，肇事率為一般正常人之十倍，認為已達「不
    能安全駕駛」之標準；至於上揭數值以下之行為，如輔以其
    他客觀事實得作為「不能安全駕駛」之判斷時，亦應依刑法
    第185條之3之規定移送法辦處以刑罰，法務部88 年5月18日
    法檢字第001669函釋甚明。被告甲○○經測得之呼氣中之
    酒精濃度為每公升1.06毫克，已逾前揭標準值甚多，其駕駛
    車輛之注意能力已因飲酒而較平日為低，且復發生本件事故
    ，顯已達不能安全駕駛動力交通工具之程度甚明，是被告甲○○此部分之自白應與事實相符。事證明確，被告於服用酒
    類後已達不能安全駕駛動力交通工具而駕駛之公共危險犯行
    ，應堪認定。
  (二)次按飲用酒類或其他類似物後其吐氣所含酒精濃度超過每公
    升0.25毫克或血液中酒精濃度超過百分之0.05以上者，不得
    駕車；汽車行駛至交岔路口，其行進應遵守燈光號誌之指示
    ；車輛行駛時，駕駛人應注意車前狀況，隨時採取必要之安
    全措施，道路交通安全規則第114條、第102條第1項第1款、
    第94條第 3項分別定有明文。被告駕車自應注意上述道路交
    通安全規定，且被告甲○○考有合格之普通大貨車駕駛執照
    ，平常並以駕駛貨車載運貨物為業，為從事業務之人。再者
    ，當時天候晴、日間自然光線、柏油路面乾燥無缺陷、亦無
    障礙物、視距良好，有上開卷附道路交通事故調查報告表(一)
    在卷可考，依當時情形，又無不能注意之情形，被告甲○○
    竟於飲酒後吐氣所含酒精濃度達每公升1.06毫克之情形下，
    貿然駕駛自用小貨車，無視於路口燈號指示及疏於注意車前
    狀況而闖紅燈，肇致本案車禍並致被害人戊○○受有前揭重
    大難治之傷害，被告甲○○自有過失甚明，其於本院審理時
    自白犯罪，應與事實相符。雖本件被害人戊○○係搭乘由無
    照駕駛之丙○○騎乘之機車，惟此僅屬被害人戊○○對車禍
    傷害之發生是否應承擔與有過失責任，而為法院量刑時之參
    考，及被害人戊○○請求民事損害賠償時有無過失相抵之問
    題而已，仍難免除被告於本件肇事之刑事過失責任。是被告
    甲○○之過失行為與被害人戊○○受重傷間有相當因果關係
    ，從而本案事證明確，被告犯行堪予認定。
  (三)再者，被害人戊○○因本案車禍受有外傷性顱內出血、脾臟
    破裂、左側股骨骨折、肺部挫傷等傷害後，嗣經就醫治療期
    間，復接受腦室外引流手術、脾臟切除手術、骨牽引手術、
    顱內壓監視器手術、骨折內固定手術及腦室腹膜腔手術等，
    因人格及判斷力仍有異常無法自理生活需專人照護，亦據告
    訴人丁○○指訴明確，此有中國醫藥大學附設醫院97年 7月
    12日診斷證明書及該院主治醫師病情說明函各一紙在卷可憑
    ，足認被害人戊○○因本案車禍身體所受之前揭傷害，已達
    刑法第10條第4項第6款規定重大難治之重傷害程度，附此敘
    明。
  (四)另按刑法第62條所謂「發覺」，固非以有偵查犯罪職權之機
    關或人員確知其人犯罪無誤為必要，而於對其發生嫌疑時，
    即得謂為已發覺；但此項對犯人之嫌疑，仍須有確切之根據
    得為合理之可疑者，始足當之，若單純主觀上之懷疑，要不
    得謂已發生嫌疑（最高法院72年臺上字第 641號判例意旨參
    照）。本件被告甲○○於肇事後，即留在現場協助戊○○就
    醫，並於首位至現場處理之員警乙○○到場時，即向乙○○
    陳稱：發生本件事故之車牌號碼 4526-SJ號自小貨車，即為
    伊所駕駛，而與丙○○騎乘之車牌號碼 PM3-327號重型機車
    相撞等語，此業據證人乙○○於本院審理時證述明確；被告
    既於有偵查犯罪職權之警察機關尚未確切發覺上開被告之過
    失傷害致重傷犯罪事實前，即主動向員警坦承上開發生事故
    之自小貨車為其所駕駛之情事，此自核與自首要件相符無誤
    。
三、按刑法上所謂業務，係指個人基於其社會地位繼續反覆所執
    行之事務，其主要部分之業務固不待論，即為完成主要業務
    所附隨之準備工作與輔助事務，亦應包括在內（最高法院七
    十一年臺上字第一五五○號判例意旨參照）。查被告甲○○
    以駕車送貨為業，此為其所自承，駕駛汽車為其主要業務。
    被告於事發當時即駕駛小貨車欲前往公司執行送貨之業務，
    此亦據被告於本院審理期日所供陳。是核被告甲○○服用酒
    類，已達於不能安全駕駛動力交通工具之程度，竟仍執意駕
    車，且被告以駕駛貨車為業，為從事駕駛業務之人，因過失
    駕駛行為致被害人戊○○受有前揭重傷害，所為係犯刑法第
    185條之3服用酒類不能安全駕駛動力交通工具而駕駛罪，及
    刑法第284條第2項之業務過失傷害人致重傷罪。而被告所犯
    上開二罪，犯意各別，行為互殊，應予分論併罰。又被告酒
    醉駕車因而致被害人受有前揭重傷害，依法應負刑事責任，
    依道路交通管理處罰條例第86條第 1項之規定，應就業務過
    失傷害人致重傷害部分加重其刑。再被告於本件肇事後，在
    具有偵查犯罪權限之公務員發覺上開業務過失致重傷害犯行
    前，即於到場處理之臺中市警察局第二分局永興派出所員警
    乙○○詢問時，自首此部分犯罪而接受裁判一節，已詳如前
    所論述，核與自首規定相符，爰依刑法第六十二條前段之規
    定減輕其刑，並依法先加後減之。
四、原審對被告所犯之前揭二罪均予論罪科刑，本非無見。惟被
    告本件案發前服用酒類之時間，除於97年 3月22日凌晨4、5
    時許外，尚於同日近中午時分，又接續在臺中市○○街77號
    4樓之2住處，飲用高粱酒，於中午飲酒後方達上開不能安全
    駕駛動力交通工具之程度，此已據被告於偵查及本院審理中
    供述甚詳，此部分原審未予詳查，容有未洽。又被告上揭因
    業務上之過失傷害人致重傷部分，係在有偵查犯罪職權之機
    關或個人發覺其犯罪前，自動向最先前往現場處理之臺中市
    警察局第二分局永興派出所警員乙○○自首其該部分犯行，
    主動接受裁判，已如前所論述。原審疏未查明，亦有未洽，
    檢察官就本案據告訴人之請求提起上訴認原判決量刑過輕，
    指摘原判決不當，雖無理由，然原審判決既有上揭可議之處
    ，仍應由本院將原判決全部予以撤銷改判；爰審酌被告飲酒
    後已無法適當操控車輛，竟無視於其他用路人之交通往來安
    全，率然駕車外出，已對公眾之生命、身體、財產權益造成
    嚴重威脅，且被告呼氣酒精濃度測試值非低，足見其駕駛前
    開自用小貨車前飲用酒類不少，其危害性更不容輕忽，再兼
    衡酌被告犯後均坦承犯行之犯罪後態度，迄今仍未與告訴人
    達成民事和解並賠償損害，及被告過失情節之輕重、被害人
    所受身體傷害之嚴重性、被告之智識程度、生活狀況等一切
    情狀，分別量處如主文第二項所示之刑，並定其應執行之刑
    ，以示懲儆。
據上論結，應依刑事訴訟法第三百六十九條第一項前段、第三百
六十四條、第二百九十九條第一項前段，道路交通管理處罰條例
第八十六條第一項，刑法第一百八十五條之三、第二百八十四條
第二項、第六十二條前段、第五十一條第五款，判決如主文。
本案經檢察官己○○到庭執行職務。
中    華    民    國    98    年    1     月    21    日
            刑事第一庭  審判長法  官  陳紀綱
                              法  官  陳欣安
                              法  官  張智雄
上列正本證明與原本無異。
不得上訴。
                              書記官  謝雅惠
中    華    民    國    98    年    1     月    22    日
附錄論罪科刑法條
中華民國刑法第185條之3：
服用毒品、麻醉藥品、酒類或其他相類之物，不能安全駕駛動力
交通工具而駕駛者，處一年以下有期徒刑、拘役或三萬元以下罰
金。
中華民國刑法第284條：
因過失傷害人者，處六月以下有期徒刑、拘役或五百元以下罰金
，致重傷者，處一年以下有期徒刑、拘役或五百元以下罰金。
從事業務之人，因業務上之過失傷害人者，處一年以下有期徒刑
、拘役或一千元以下罰金，致重傷者，處三年以下有期徒刑、拘
役或二千元以下罰金。


司法院資訊處製作；財團法人民間司法改革基金會備份。
